【裁判字號】    90,自,753
【裁判日期】    901231
【裁判案由】    侵占
【裁判全文】
臺灣臺中地方法院刑事判決                            九十年度自字第七五三號
    自  訴  人  亞亮企業有限公司
    代  表  人  甲○○
    被      告  乙○○
右列被告因侵占案件，經自訴人提起自訴，本院判決如左：
    主  文
乙○○無罪。
    理  由
一、自訴意旨略以：被告乙○○係承田齒輪股份有限公司（下稱承田公司）之負責人
    ，其於民國八十九年七月四日，擅自將自訴人所有並供承田公司使用之ＭＳ—３
    ０型滾齒機一台（該機器業已設定動產抵押予美商花旗銀行股份有限公司台北分
    公司（下稱花旗銀行）），讓與昶豐齒輪機械有限公司（下稱昶豐公司），以抵
    償承田公司向昶豐公司購買二台ＫＰ—１５０型滾齒機之部分價款，因認被告涉
    有刑法第三百三十五條第一項之侵占罪嫌。
二、按犯罪事實應依證據認定之，無證據不得推定其犯罪事實；不能證明被告犯罪者
    ，應諭知無罪之判決；刑事訴訟法第一百五十四條、第三百零一條第一項分別定
    有明文。又按認定不利於被告之事實，須依積極證據，苟積極證據不足為不利於
    被告事實之認定時，即應為有利於被告之認定，更不必有何有利之證據，最高法
    院三十年度上字第八一六號判例可資參照。另按告訴人之告訴，係以使被告受刑
    事訴追為目的，是其陳述是否與事實相符，仍應調查其他證據以資審認，最高法
    院五十二年度台上字第一三００號亦著有判例可參。復按刑法上之侵占罪，以意
    圖為自己或第三人不法之所有，而擅自處分自己持有之他人所有物，即變更持有
    之意為不法所有之意，為其構成要件，最高法院四十一年度台非字第五七號判例
    意旨足考。
三、訊據被告乙○○固坦承於八十九年七月四日將ＭＳ─３０型滾齒機（下稱系爭滾
    齒機）讓與昶豐公司，以抵償承田公司向昶豐公司購買二台ＫＰ—１５０型滾齒
    機部分價款之事實，惟堅詞否認其有何侵占之犯行，辯稱：系爭滾齒機係伊向昶
    豐公司所購買，並由伊開立二張支票付清價款，後來因承田公司需要資金，且自
    訴人代表人甲○○亦為承田公司股東，伊始借用自訴人公司名義向花旗銀行辦理
    設定動產抵押貸款；又伊將系爭滾齒機讓與昶豐公司乙事為自訴人代表人甲○○
    所明知及同意，伊實無侵占之犯行等語。
四、經查：
（一）證人即昶豐公司實際負責人林瑞樟到庭證稱：系爭滾齒機係被告向伊所購買，
      被告開立兩張支票給伊，一張發票日是八十九年三月十五日，金額為新台幣（
      下同）八十九萬六千元，一張發票日是八十九年五月一日，金額為八十萬元，
      兩張支票後來都有兌現等語。又參以被告所提昶豐公司立具之估價單中，明確
      記載系爭滾齒機之買賣日期為八十九年二月份，買方為被告；另卷附動產抵押
      貸款契約書中，載明以系爭滾齒機向花旗銀行設定動產抵押貸款日期為八十九
      年四月二十六日等情。復觀之花旗銀行之貸款繳納截至九十年三月一日止，皆
      係由被告每月匯款至自訴人之臺灣中小企業銀行戶頭內以為清償之事實，亦有
      存款憑條影本九紙在卷可憑。再質之自訴人代表人嗣於本院審理時自承：系爭
      滾齒機確係被告用一百多萬元向昶豐公司購買，放在承田公司使用，後來以自
      訴人名義將系爭滾齒機向花旗銀行辦理抵押貸款，因被告到大陸工作，銀行貸
      款沒有繼續支付，伊又找不到被告，才對被告提起本件自訴等語。由上足見被
      告辯稱系爭滾齒機係伊向昶豐公司所購買，並由伊開立二張支票付清價款，後
      來因承田公司需要資金，伊始借用自訴人名義向花旗銀行辦理貸款等語，尚屬
      有據。
（二）雖自訴人代表人指稱被告將系爭滾齒機讓與昶豐公司，以抵償承田公司向昶豐
      公司購買二台ＫＰ—１５０型滾齒機部分價款一節為其所不知云云，惟證人即
      承田公司股東張旭掌於本院審理中到庭證稱：承田公司用系爭滾齒機換另兩台
      滾齒機之事，自訴人代表人應該知道，當時被告、自訴人代表人及伊在承田公
      司工廠有商量過，且機器換了之後，也是自訴人代表人在使用，自訴人代表人
      不可能不知道等語，是被告辯稱伊將系爭滾齒機讓與昶豐公司乙事為自訴人代
      表人所明知且同意等語，應非虛妄，而堪採憑。
五、綜上所述，系爭滾齒機既係被告購買而為其所有，且被告轉讓系爭滾齒機之事亦
    經自訴人代表人同意，則核被告所為，即與侵占罪必須擅自處分自己持有他人所
    有物之構成要件明顯有間，自難以侵占刑責相繩。是被告辯稱其無侵占之犯行，
    堪予採信。此外，本件並查無其他積極證據足資認定被告有何自訴人所指之侵占
    犯行，應認被告之侵占犯行尚屬不能證明，爰為被告無罪判決之諭知。
六、本件自訴人經合法傳喚，無正當理由不到庭，因本件非屬告訴或請求乃論之罪，
    爰不待其陳述而為判決，併此敘明。
據上論斷，應依刑事訴訟法第三百四十三條、第三百零一條第一項、第三百三十一條
第一項，判決如主文。
中      華      民      國    九十      年     十二     月    三十一    日
                              臺灣臺中地方法院刑事第四庭
                                      法  官  張  靜  琪
右正本證明與原本無異。
如不服本判決，應於送達後十日內向本院提出上訴狀(須附繕本)，上訴於台灣高等
法院台中分院。
                                      書記官
中      華      民      國    九十      年     十二     月    三十一    日


司法院資訊處製作；財團法人民間司法改革基金會備份。
